臺灣高等法院刑事裁定
111年度抗字第1140號
抗  告  人
即  受刑人  蔡旻宏



上列抗告人即受刑人因聲請定其應執行刑案件，不服臺灣新北地
方法院中華民國111年5月24日裁定（111年度聲字第1300號），
提起抗告，本院裁定如下：
    主  文
抗告駁回。
    理  由
一、原裁定意旨略以：抗告人即受刑人蔡旻宏因竊盜等案件，經
    法院分別判處如原裁定附表所示之罪刑並均確定在案，其中
    如原裁定附表編號1至10所示之宣告刑，經原審法院以110年
    度聲字第729號裁定合併定應執行有期徒刑4年2月，如原裁
    定附表編號11至13所示之宣告刑，則分別經各該判決合併定
    應執行有期徒刑2年、1年等節，有上開判決書、裁定書及本
    院被告前案紀錄表各1份附卷可稽，其於如原裁定附表編號1
    所示首先判決確定日之前，犯如原裁定附表所示之罪，核與
    上開規定相符，是檢察官以原審法院為各該案犯罪事實最後
    判決之法院，聲請定其應執行之刑，原審法院審核認聲請為
    正當，爰於刑法第51條第5款所定之外部性界限，及上開原
    定應執行刑與如原裁定附表編號14、15所示宣告刑總和之內
    部性界限範圍內，審酌抗告人所犯如原裁定附表所示各罪之
    罪質、犯罪情節、行為態樣、侵害法益暨所生損害，兼衡責
    罰相當與刑罰經濟原則及受刑人之意見（見民國111年5月19
    日定應執行刑案件陳述意見調查表），整體評價其應受矯正
    之必要性，依法定其應執行之刑為有期徒刑7年6月，並諭知
    易科罰金折算之標準為新臺幣（下同）1,000元折算1日。此
    外，抗告人依刑事訴訟法第477條第2項規定，雖得請求檢察
    官聲請定其應執行刑，然依同條第1項規定，僅檢察官得向
    法院聲請裁定，是抗告人雖於原審法院定應執行刑案件陳述
    意見調查表記載其有另案未納入本件定刑範圍，然此部分仍
    宜由檢察官依法審酌，就本件定刑不生影響等語。
二、抗告意旨略以：定應執行刑之案件固屬法院自由裁量事項，
    但仍應受內部界限、外部界限之拘束。刑法廢除連續犯之規
    定後，對於部分習慣犯、成癮犯等犯罪因適用數罪併罰而有
    情輕法重之不合理現象，此有臺灣新竹地方法院98年度聲字
    第2535號裁定、本院99年度抗字第229號裁定、臺灣基隆地
    方法院101年度訴字第835號判決及本院99年度上訴字第5195
    號判決等類似案件可供參考。對於數罪併罰執行刑的宣告，
    學說及各國立法例有不同模式，原則上得區分為累加主義、
    吸收主義及限制加重主義。經過充分評價所宣告的執行刑，
    必須符合罪責相當原則，以達比例原則的要求，避免過度評
    價，而國家使用刑罰懲罰或矯治犯罪時，必須考慮手段的效
    益，以合乎刑罰經濟的思考。犯罪行為本身代表行為人的人
    格，站在尊重行為人人格的絕對前提上，多數犯罪行為的意
    義自然是責任遞減，基於罪刑相當原則，在多數犯罪定其應
    執行刑時，應有責任遞減原則之適用，而非如司法實務過往
    理解的操作方式，法院應考量行為人從其犯數罪間所反映的
    人格特性，實現刑罰經濟的功能，並在應報與預防間的調和
    。我國刑法採取限制加重主義的立法，我國學者對於數罪併
    罰之量刑意義亦有論著，數罪併罰之量刑應回歸到比例原則
    下的刑法謙抑性。刑法第51條第5款數罪併罰之規定，目的
    在於合併各罪及其宣告刑，予以適度評價，而決定所犯數罪
    最終具體實現之刑罰，以符罪責相當之要求，並無使受刑之
    宣告者，處於更不利之地位之意。且司法院大法官於釋字第
    622號解釋協同意見書亦認刑法第50條數罪併罰之規定雖授
    權法官權衡個案，但仍應綜合考量各罪不法程度與行為人的
    罪責，所定的執行刑既不應該評價不足，也不可以過度評價
    。學說上大多把刑罰的目的定位在預防的作用，至於應報思
    想，頂多是用來說明罪罰相當的觀念。請本於公正及憲法之
    情理法，並以悲天憫人之心，給予抗告人悔悟自新之機會，
    給抗告人最有利裁定，以讓抗告人早日返鄉，盡為人子女應
    盡之孝道云云。
三、按判決確定前犯數罪者，併合處罰之；數罪併罰，有二裁判
    以上，宣告多數有期徒刑者，於各刑中之最長期以上，各刑
    合併之刑期以下，定其應執行之刑期，但不得逾30年，刑法
    第50條第1項前段、第53條、第51條第5款分別定有明文。次
    按數罪併罰之定應執行之刑，係出於刑罰經濟與責罰相當之
    考量，並非予以犯罪行為人或受刑人不當之利益，為一種特
    別的量刑過程，相較於刑法第57條所定科刑時應審酌之事項
    係對一般犯罪行為之裁量，定應執行刑之宣告，乃對犯罪行
    為人本身及所犯各罪之總檢視，除應考量行為人所犯數罪反
    應出之人格特性，並應權衡審酌行為人之責任與整體刑法目
    的及相關刑事政策，在量刑權之法律拘束性原則下，依刑法
    第51條第5 款之規定，採限制加重原則，以宣告各刑中之最
    長期為下限，各刑合併之刑期為上限，在此上下限之範圍內
    妥適酌定其應執行之刑，但最長不得逾30年，資為量刑自由
    裁量權之外部界限，並應受法秩序理念規範之比例原則、平
    等原則、責罰相當原則及重複評價禁止原則等自由裁量權之
    內部抽象價值要求界限之支配，以求輕重得宜，罰當其責，
    俾符合法律授予裁量權之目的，以區別數罪併罰與單純數罪
    之不同，兼顧刑罰衡平原則（最高法院111年度台抗字第514
    號裁定意旨參照）。又執行刑之量定，係事實審法院自由裁
    量之職權，倘其所酌定之執行刑，並未違背刑法第51條各款
    所定之方法或範圍（即法律之外部性界限），亦無明顯違背
    公平、比例原則或整體法律秩序之理念（即法律之內部性界
    限）者，即不得任意指為違法或不當（最高法院111年度台
    抗字第778號裁定意旨參照）。
四、本院查：
  ㈠原審以抗告人犯如原裁定附表所示之罪，先後經法院判處如
    原裁定附表所示之刑，均已確定在案，並以原審法院為最後
    事實審之法院，有如原裁定附表所示之判決及本院被告前案
    紀錄表各1份附卷可稽，是檢察官據此向原審法院聲請定其
    應執行刑，經審核認本件聲請為正當，就抗告人所犯如原裁
    定附表所示之罪，定其應執行有期徒刑為7年6月，並諭知易
    科罰金之折算標準為1,000元折算1日，係於原裁定附表所示
    宣告刑之最長期以上，各刑合併刑期以下，未逾越刑法第51
    條第5款所定之外部性界限。要屬法院裁量職權之適法行使
    ，且原審法院業已給予受刑人陳述意見之機會，有抗告人11
    1年5月19、23日提出之定應執行刑案件陳述意見調查表、刑
    事案件數罪併罰事之意見狀各1份在卷可稽（見原審卷第113
    、211至215頁)，是原審法院既已使受刑人有陳述意見之機
    會，並載明審酌之理由，均無不合，應予維持。
  ㈡抗告人雖以上詞提起抗告，惟查，原裁定審酌抗告人所犯各
    罪所反映的人格特性、於併合處罰時其責任非難重複之程度
    、實現刑罰經濟的功能、數罪對法益侵害之加重效應、各次
    定應執行刑所示之恤刑結果及抗告人之意見為綜合判斷，經
    核符法律授與裁量權之目的，並無過苛過重之情事，而與公
    平原則及比例原則無違，抗告意旨徒以上詞請求給予自新機
    會、最有利裁定、早日返鄉盡孝道云云，乃對原裁定已明白
    說明之事項及定執行刑裁量權之適法行使，任意指摘，洵無
    足採。
據上論斷，依刑事訴訟法第412條，裁定如主文。
中　　華　　民　　國　　111 　年　　7 　　月　　29　　日
                  刑事第二十一庭審判長法　官  林怡秀
                                      法　官  劉元斐
                                      法　官  蔡羽玄
以上正本證明與原本無異。
不得再抗告。
                                      書記官  陳語嫣
中　　華　　民　　國　　111 　年　　8 　　月　　1 　　日